【裁判字號】    99,監宣,383
【裁判日期】    991230
【裁判案由】    聲請監護宣告等
【裁判全文】
臺灣高雄地方法院民事裁定             99年度監宣字第383號
聲  請  人  唐陳金針
應監護宣告  唐徐耀
人
上列聲請人聲請監護宣告事件，本院裁定如下：
    主  文
宣告唐徐耀（男，民國○○年○月○日生，身分證統一編號：
Ｚ000000000號）為受監護宣告之人。
選定聲請人唐陳金針（女，民國○○年○ 月○○日生，身分證統一編
號：Ｚ000000000號）為受監護宣告人唐徐耀之監護人。
指定唐善聖（女，民國○○年○○ 月○○ 日生，身分證統一編號：
Ｚ000000000號）為會同開具財產清冊之人。
聲請程序費用由受監護宣告人唐徐耀負擔。
    理  由
一、本件聲請意旨略以：聲請人唐陳金針為應受監護宣告人唐徐
    耀之配偶，唐徐耀自民國99年9 月7 日因腦出血開刀昏迷迄
    今，雖延醫診治但不見起色，已不能為意思表示或受意思表
    示，或不能辨識其意思表示之效果，已達受監護宣告之程度
    ，聲請人爰依法聲請本院准予對唐徐耀為監護宣告等語。
二、按「對於因精神障礙或其他心智缺陷，致不能為意思表示或
    受意思表示，或不能辨識其意思表示之效果者，法院得因本
    人、配偶、四親等內之親屬、最近一年有同居事實之其他親
    屬、檢察官、主管機關或社會福利機構之聲請，為監護之宣
    告。」，98年11月23日修正生效之民法第14條第1 項定有明
    文。又「法院應於鑑定人前訊問應受監護宣告之人。但有礙
    難訊問之情形或恐有害其健康者，不在此限。」、「監護之
    宣告，非就應受監護宣告之人之精神或心智狀況訊問鑑定人
    後，不得為之。」、「法院為監護之宣告時，應依職權就配
    偶、四親等內之親屬、最近一年有同居事實之其他親屬、主
    管機關、社會福利機構或其他適當之人選定一人或數人為監
    護人，並同時指定會同開具財產清冊之人。」，98年11月23
    日修正生效之民事訴訟法第602 條第1 項、第603 條、民法
    第1111條第1 項亦分別定有明文。
三、經查：聲請人主張之事實，業據提出有戶籍謄本、高雄榮民
    總醫院診斷證明書為證，本院為鑑定唐徐耀精神狀況，經本
    院法官於鑑定人高雄榮民總醫院張正和醫師前訊問唐徐耀，
    經點呼唐徐耀三次均無反應，唐徐耀躺在病床上使用呼吸器
    ，並經鑑定人張正和醫師鑑定後認為：據病歷及家屬敘述唐
    徐耀9 月份疑似因受傷而腦出血導致昏迷、呼吸衰竭，無法
    與外界溝通，已不能為意思表示，回復狀況極低等語。（見
    本院99年12月13日訊問筆錄及鑑定報告），是依上揭鑑定結
    果，唐徐耀因腦出血導致昏迷、呼吸衰竭，顯已達不能為意
    思表示之程度，應可認定。本院爰依法宣告唐徐耀為受監護
    宣告之人。
四、次查，聲請人唐陳金針為受監護宣告人唐徐耀之配偶，有戶
    籍謄本1 份在卷可參，是本院審酌唐陳金針係受監護宣告人
    之配偶，且同住一起，唐陳金針有意願擔任監護人，為實際
    負責照顧受監護宣告人唐徐耀，是本院認由唐陳金針擔任監
    護人，應無不當之處，本院爰依上揭法條規定，選定唐陳金
    針擔任唐徐耀之監護人。又經本院選定之監護人即聲請人，
    自應依民法第1112條規定，負責護養療治受監護宣告人唐徐
    耀之身體及妥善為財產管理之職務，一併敘明。
五、另就指定會同開具財產清冊之人部分，聲請人唐陳金針之女
    唐善聖亦為受監護宣告人唐徐耀女兒，有聲請人提出之戶籍
    謄本在卷可稽，是本院認由其擔任會同開具財產清冊之人，
    亦無不當，本院爰依上揭法條規定，指定唐善聖擔任會同開
    具財產清冊之人。又依民法第1113條準用同法第1099條之規
    定，於監護開始時，監護人對於受監護宣告人唐徐耀之財產
    ，應會同唐善聖，於2 個月內開具財產清冊並陳報法院，併
    此敘明。
六、依民事訴訟法第608 條第1 項，裁定如主文。
中    華    民    國    99    年    12    月    30    日
                   家事法庭     法  官  何清富
正本係照原本作成。
如不服本裁定關於選定監護人及指定會同開具財產清冊之人等部
分，應於送達後10日內向本院提出抗告狀，並繳納抗告費新臺幣
1,000元；其餘關於宣告監護之部分，不得抗告。
中    華    民    國    99    年    12    月    30    日
                                書記官  鄧思辰

司法院資訊處製作；財團法人民間司法改革基金會備份。
